最高法院刑事判決　　　　　　　　一○○年度台上字第六六號
上　訴　人　林長勳
　　　　　　王申志
共　　　同
選任辯護人　黃虹霞律師
上列上訴人等因業務過失致人於死案件，不服台灣高等法院中華
民國九十九年三月二十三日第二審更審判決（九十八年度重上更
(一)字第二八一號，起訴案號：台灣板橋地方法院檢察署九十三年
度偵字第八五０五號），提起上訴，本院判決如下：
    主  文
原判決撤銷，發回台灣高等法院。
    理  由
本件原判決撤銷第一審之科刑判決，改判仍論處林長勳、王申志
從事業務之人，因業務上之過失致人於死（依序處有期徒刑七月
，減為有期徒刑三月又十五日；有期徒刑八月，減為有期徒刑四
月）各罪刑，固非無見。
惟查：（一）、審理事實之法院，對於案內與認定事實、適用法
律、罪名成立與否或於公平正義之維護或對被告之利益有重大關
係之一切證據，除認為不必要者外，均應詳為調查，然後基於調
查所得之心證以為判斷之基礎；茍與認定事實、適用法律有重要
關係，或於公平正義之維護或對被告之利益，有重大關係之事項
，在客觀上認為應行調查之證據，又非不易調查或不能調查，而
未依法加以調查，率予判決者，即有刑事訴訟法第三百七十九條
第十款規定所稱應於審判期日調查之證據未予調查之違法。本件
原判決事實記載：上訴人等在興建恆豐大樓時，未使該大樓四樓
之四至九樓之四各住戶浴廁設置有效之自然通風設備或機器通風
設備，嗣該大樓六樓之四住戶宋又萱沐浴時，因住處陽台之通風
不良，致一氧化碳中毒死亡，而熱水器持續燃燒所產生之一氧化
碳積存屋內，循浴廁通風設施欲排出時，復因未設置有效之自然
通風設備或機器通風設備而有瑕疵，致一氧化碳從互通共用之管
道間溢散至其他樓層等情。於判決理由二之(六)則說明：本件六樓
之四浴廁係在室內，並無能與戶外空氣直接流通之窗戶或開口，
有上開現場照片可稽，自應設置有效之自然通風設備或機械設備
。而通風設備，若屬自然通風設備，依法其構造應由具有防雨、
防蟲作用之進風口、排風口及排風管道所組成，且排風管道應儘
可能豎立並直通戶外。除頂部及一個排風口外，不得另設其他開
口，惟本件卻利用四樓之四至九樓之四彼此互通之管道間充作排
風管道，顯已違背上揭規定等語，憑以認定上訴人等應負過失責
任。然原判決上開認定，與檢察官起訴書認定上訴人等過失責任
係未在恆豐大樓各樓層浴室天花板之抽風機後方加裝排氣管，各
樓層設於浴室內之管道間亦未阻隔，形成大樓各樓層之氣體可經
由管道間互相流通之狀態，致該大樓五二二號六樓之四住戶宋又
萱在住處洗澡時，因住處陽台之通風不良，致一氧化碳中毒死亡
，而熱水器持續燃燒所產生之一氧化碳因比空氣輕，乃經由宋又
萱住處浴室之抽風機抽往浴室天花板，再經由各樓層相通之管道
間流竄至各樓層之浴室天花板（九樓與十樓間因管道間有阻隔，
在一氧化碳密度過高時，因而往下方之五樓及四樓流竄），再由
浴室天花板流至各樓層室內，致住戶因一氧化碳中毒發生死傷等
情，已有差異，原審審理時未就判決所認恆豐六樓之四浴廁係在
室內，並無能與戶外空氣直接流通之窗戶或開口等情，詳為調查
並於審判期日予上訴人等辯明之機會，單憑卷附數張並非六樓之
四浴廁全景之照片憑以認定，尚嫌證據調查未盡及理由不備。（
二）、有罪之判決書，其認定之事實與所載之理由必須互相適合
，否則即屬理由矛盾，其判決當然為違背法令。依原判決事實記
載，上訴人等之過失行為，致恆豐大樓六樓之四住戶宋又萱，五
樓之四住戶董淑君、朱慈蓉等三人因一氧化碳中毒死亡等情，然
判決理由三之(二)卻說明：上訴人等以一過失行為，同時造成董淑
君、朱慈蓉死亡，係觸犯二罪名，為想像競合犯，應依同法第五
十五條規定，從一重處斷等語，亦有理由矛盾之違誤。（三）、
有罪之判決書，應記載犯罪事實；並應於理由內記載認定犯罪事
實所憑之證據及其認定之理由，刑事訴訟法第三百零八條、第三
百十條第一款分別定有明文。倘事實已有敘及，而理由內未加說
明，是為理由不備，若理由已加說明，而事實無此記載，則理由
失其依據，均足構成撤銷之原因。原判決理由二之(六)雖說明本件
一氧化碳中毒危害之發生，固係宋又萱使用熱水器且長時間燃燒
不完全所致，宋又萱與上訴人等間之過失行為，具有因果關係之
累積作用，縱宋又萱非無過失，然並不能解免上訴人二人之過失
責任等情，並資為上訴人等量刑審酌之參考。然原判決事實欄並
未記載宋又萱上述過失之情節，致理由失其依據。以上或為上訴
意旨所指摘，或為本院得依職權調查之事項，且原判決上開違誤
，影響事實認定，應認原判決仍有撤銷發回之原因。
據上論結，應依刑事訴訟法第三百九十七條、第四百零一條，判
決如主文。
中    華    民    國  一○○  年    一    月    六    日
                      最高法院刑事第二庭
                          審判長法官  莊  登  照  
                                法官  徐  昌  錦  
                                法官  許  錦  印  
                                法官  蘇  振  堂  
                                法官  林  立  華  
本件正本證明與原本無異
                                      書  記  官  
中    華    民    國  一○○  年    一    月   十四   日
                                                      Q